臺灣板橋地方法院刑事判決　　　　　　　93年度訴字第2273號
公　訴　人　臺灣板橋地方法院檢察署檢察官
被　　　告　丁○○
選任辯護人　林淑惠律師
上列被告因殺人未遂等案件，經檢察官提起公訴（93年度偵字第
12657號），本院判決如下：
    主  文
丁○○殺人未遂，處有期徒刑伍年貳月。
扣案裝汽油用之光泉牛奶寶特瓶壹只沒收。
    事  實
一、丁○○與甲○○原係男女朋友關係，雙方自民國92年底開始
    交往至93年2 月間左右，因年齡及身分關係由甲○○提議分
    手，惟丁○○仍希望能繼續與甲○○交往，遂於93年4 月29
    日上午九時許，至甲○○所任職位於臺北縣樹林市○○路24
    8 巷14號之「富邦產物保險股份有限公司迴龍通訊處」（下
    簡稱迴龍通訊處）門外等候，並表示要與甲○○談話，後約
    於當日近中午時許，甲○○經迴龍通訊處負責人乙○○之妻
    同意後外出與丁○○談話，並於拒絕丁○○想要繼續交往之
    請求後即返回公司，孰料丁○○竟因此心生怨懟，萌生殺人
    之犯意，隨即騎乘車號LZ8 —527 號重型機車至位於臺北縣
    樹林市○○路、光武街口之「萊爾富超商」，購買以寶特瓶
    盛裝之光泉牛奶飲料1 瓶，並將內容物悉數倒出，再持空瓶
    前往位於臺北縣樹林市○○路106 號之「樹新加油站」，向
    不知情之店員購買汽油，並以上開寶特瓶盛滿。嗣於同日下
    午1 時40分許，丁○○手持盛滿汽油之寶特瓶折返上址之迴
    龍通訊處，甲○○之同事丙○○見丁○○面色兇惡，遂趨前
    詢問其來意，丁○○旋即將用以包覆上開寶特瓶之外套甩落
    ，此時一直背對丁○○來向之甲○○驚覺有異，起身回頭，
    但未及抗拒，即遭丁○○抓住左手，而丁○○復明知上址迴
    龍通訊處所在，為現有人所在之建築物，且甲○○所處之位
    置附近，桌椅、電器、電線等易燃物密集，若於該處點火，
    可能延燒至整棟房屋，而生公共危險，竟仍不違反其本意，
    猶迅速將上開寶特瓶內之汽油澆淋在甲○○頭上，復潑灑於
    己身，並用左手環抱甲○○，再以自備之打火機引火點燃，
    欲與甲○○同歸於盡，造成甲○○受有臉、頸、軀幹、兩上
    肢及手2 至3 度燒傷等傷害，且致放置附近屬上址迴龍通訊
    處負責人乙○○所有之電腦主機、電腦螢幕及刻印機電腦各
    1 台、刻印機2 台等物價值約新臺幣（下同）45萬元燒燬，
    足生損害於乙○○。後因丙○○見火勢猛烈，乃奮力將丁○○、甲○○二人推開，乙○○則立即持滅火器將火勢撲滅，
    甲○○經緊急送往長庚紀念醫院救治，方倖免於難，始未生
    死亡及燒燬現有人所在建築物之結果而未遂。
二、案經告訴人甲○○、乙○○訴由臺北縣政府警察局樹林分局
    報告臺灣板橋地方法院檢察署檢察官偵查起訴。
    理  由
一、訊據被告丁○○固供認確於上揭時、地，因感情糾葛，在告
    訴人甲○○拒絕其想要繼續交往之要求後，隨即騎乘車號LZ
    8 —527 號重型機車至臺北縣樹林市○○路、光武街口之「
    萊爾富超商」，購買以寶特瓶盛裝之光泉牛奶飲料，並將內
    容物倒出，再持空瓶前往臺北縣樹林市○○路106 號之「樹
    新加油站」購買汽油，而以上開寶特瓶盛滿。後隨即於同日
    下午1 時40分許，手持盛滿汽油之寶特瓶折返告訴人甲○○
    任職之迴龍通訊處，將該寶特瓶內之汽油澆淋在自己身上，
    再以自備之打火機引火點燃，因而造成告訴人甲○○受有臉
    、頸、軀幹、兩上肢及手2 至3 度燒傷等傷害及告訴人乙○○所有在案發地點附近之電腦主機、電腦螢幕、刻印機電腦
    、刻印機等物燒燬之事實不諱，惟辯稱：伊當時澆汽油之目
    的係要自焚，伊並沒有用手環抱住告訴人甲○○，汽油也不
    是朝告訴人甲○○澆淋，伊並沒有要與告訴人甲○○同歸於
    盡的意思云云。另被告辯護人則辯稱：被告並無殺人之直接
    故意，充其量應僅係具有殺人之不確定故意而已云云。經查
    ：
  (一)上揭事實，業經告訴人即證人甲○○於本院審理時具結證稱
    ：「（審判長問：93年4 月29日下午1 時40分左右在乙○○
    所開設之富邦產物公司迴龍通訊處發生何事，請陳述？）我
    與被告是朋友關係，之前被告都有到我樹林市住處樓下等我
    ，我害怕就不敢回家，到事發前二天，被告就到我公司門口
    旁邊郵局等我，我有勸他回去上班，他仍然在那邊等我，到
    事發當天被告早上又在我公司門口等我，被告一直想要進來
    ，我老闆娘有問他什麼事，他硬要進來，我有擋住他，不讓
    他進來，老闆娘有讓我出去跟他講話，他說想要跟我在一起
    ，後來快接近中午的時候，被告不見了，我以為他回去上班
    了，但過一段時間我發現他又回來，還是在郵局門口坐在機
    車上面，我沒有理他，繼續工作，後來我在打電腦時（電腦
    是在進門的右手邊第一張桌子上，我打電腦時是面對牆壁，
    所以門口進來的人我看不到），突然我感覺我的左肩膀被勒
    聽到丙○○在叫，我忘記她在叫什麼，然後就著火了，我沒
    有看到他怎麼點火，起火之後我的左肩膀還是被被告勒住，
    丙○○就上前將我們二人推開，我沒有看到被告是否有將汽
    油澆淋在他自己的身上，他用左手勒住我的左肩膀的時候，
    我有想要跑掉，但他勒太緊了，我跑不掉。從被勒住到身上
    起火時間很短大約一、二秒而已，被告從勒住我到點火到被
    拉開，我都沒有聽到他有說什麼話。」等語綦詳（見本院卷
    第67頁、第68頁），核與證人即告訴人乙○○於本院審理時
    具結後證述：「（審判長問：93年4 月29日發生何事？）當
    天中午左右，被告有進到公司門口，我有問他說要辦什麼事
    情，他用手指著甲○○，我太太就跟他講有什麼事情到外面
    說，不要影響到上班，後來被告及甲○○就出去談話，沒有
    多久甲○○就回來，約十二點半左右我與我太太要出門，有
    看到被告在隔壁郵局騎樓的機車上，一點半左右我跟我太太
    回來就沒有看到被告，我就坐在位置上寫資料，突然聽到有
    一個聲音大叫，我抬頭一看，就看到被告左手摟住甲○○，
    右手好像在淋東西，我直覺反應起身就去拿滅火器，當時還
    沒有著火，我拿滅火器轉身回來就發現著火，我就先去滅被
    告身上的火，再去滅桌上的火，當時甲○○已經被我女兒拉
    開到門口，有旁人用水澆，後來我有用滅火器噴，因為距離
    太遠，效果不好。（審判長問：你看到被告好像在淋東西，
    是淋自己或是淋甲○○？）是淋甲○○，我有看到，而且如
    果是淋被告自己身上的話，不可能連桌上、椅子都被噴到。
    （審判長問：你看到被告摟住甲○○時，雙方的位置？）被
    告跟甲○○都面向牆壁，被告是從甲○○的後面摟住甲○○
    。（審判長問：從看到甲○○被摟住到起火前後時間多久？
    ）沒有幾秒，時間很短。（審判長問：甲○○有無要逃開的
    意思？）我看到的是甲○○已經有起身的動作，我去拿滅火
    器轉身回來時，看到二人都是站著且都已經著火。」等情大
    致相符（見本院卷第71頁、第72頁），並與證人丙○○於本
    院審理時到庭具結後證稱：「（審判長問：93年4 月29 日
    在案發地點當時看到情形？）早上的時候，我看到被告就有
    過來，一直在外面等，他前二天就有來過，到當天中午他想
    要進來，老闆娘問他什麼事情，他指著甲○○，說要跟她談
    話，甲○○有跟他到走廊上講話，沒有多久就回來，到十二
    點多時，人就不見了，我們都以為他回去了，直到一點多時
    ，我又看到他進來，我的位置就在進門左手邊第一個位置，
    我看到他右手包著外套，進來後就走到甲○○的後面甩掉外
    套，幾乎同時左手就抓著甲○○的左手臂，我有看到被告拿
    一個寶特瓶淋液體到甲○○跟自己的身上，是先淋甲○○的
    頭，再淋自己，我一個起身的動作，他們二人身上就都著火
    了。被告進來時我有喊說你要幹嘛，但他沒有理我。被告從
    頭到尾都沒有講什麼話，被告跟甲○○都是面向牆壁。訪火
    放火放火（審判長問：有無看到甲○○要逃開？）有，她有
    起身，起身的時候就已經被抓住。（審判長問：著火時，甲○○是否還被被告抓著？）應該是，當時是我去把他們二人
    推開的，推開之前，他們二人左邊還是靠著左邊，前後時間
    很短。」等語（見本院卷第73頁、第74頁）互核均一致，參
    酌證人乙○○、丙○○與被告間素無嫌隙，自當無故意設詞
    誣陷被告之必要，故渠等之證詞內容應堪採信。況由告訴人
    甲○○所受傷勢為臉頸部、兩上肢、胸部、背部2 至3 度燒
    傷，佔體表百分之20之情形觀之，顯然當時告訴人甲○○身
    上已有不小範圍部分沾有易燃之汽油，否則焉有可能自被告
    點火引燃至火勢迅遭旁人撲滅止，前後燃燒時間並不長，但
    告訴人甲○○所受傷勢卻已嚴重至此，而此亦與告訴人即證
    人甲○○及證人丙○○所證述：被告係以汽油從告訴人甲○○之頭部澆淋而下之情節相互吻合。由上可徵，前開告訴人
    甲○○之指訴，被告係手持汽油直接從伊頭部澆淋而下，並
    於點火燃燒之際，仍用手將伊環抱住，致伊無法逃離等情，
    應屬事實，堪以採信。被告前揭所辯：並未用手環抱告訴人
    甲○○，亦未對告訴人甲○○澆淋汽油云云，顯屬事後推諉
    之詞，委無足採。
  (二)承前，被告確實有持汽油往告訴人甲○○身上澆淋，並用手
    環抱住告訴人甲○○之事實，業經證人乙○○、丙○○證述
    明確，參酌被告行為時已年滿18歲，並非毫無智識之人，對
    於以汽油潑灑人之身體，再點火引燃，足以使人因而受灼傷
    而死亡，當有所知悉，況本件案發後告訴人甲○○亦確曾因
    所受傷勢，經長庚紀念醫院發出病危通知，有病危通知單1
    紙在卷（見93年度偵字第12657 號卷第77頁）可按，復佐以
    依證人丙○○所述，被告乃係先持汽油澆淋告訴人甲○○之
    頭部，再澆淋伊自己，並於一進門走到告訴人甲○○身後時
    ，即甩掉外套，且幾乎同時被告之左手就抓住告訴人甲○○
    之左手臂，嗣於接續下來的過程中包括澆淋汽油於告訴人甲○○身上、自己身上、點火等，被告之左手均未將告人甲○○放開，直至起火燃燒後，經證人丙○○奮力將被告與告訴
    人甲○○推開，2 人始分開等情，足見被告主觀上明顯有欲
    與告訴人甲○○同歸於盡之意，故被告辯稱只是要自焚，並
    無要與告訴人甲○○同歸於盡云云，自不足採。據此，被告
    主觀上應有殺人之直接故意彰彰明甚，被告辯護人辯稱，被
    告所為應僅具有殺人之不確定故意云云，誠不足採。
  (三)再者，依告訴人即證人乙○○證稱，告訴人甲○○為伊所雇
    用之員工，負責電腦刻印工作，本件案發地點為伊所經營之
    公司，沒有當住家使用，平日只有上班，而依卷附臺北縣政
    府消防局93年5 月12日以北消調字第0930013014號函檢附之
    火災原因調查報告書之內容（包括火災現場勘查紀錄及原因
    判斷、火災現場勘查人員紀錄、火災出動觀察紀錄、談話紀
    錄、火災證物鑑定報各、現場平面圖、火災現場照相資料等
    ）以觀，該火災現場乃一五層樓連棟式建築物，由告訴人乙○○經營迴龍通訊處，起火處所為臺北縣樹林市○○路248
    巷14號1 樓即迴龍通訊處之入門右側電腦桌處所附近，鄰近
    之處尚有桌椅、電器、電線等易燃物品密集，因之，如在該
    處潑灑汽油，並點火燃燒，極易引燃上揭易燃物致發生大火
    而延燒燒燬整棟房屋，此為普通常識，被告為思慮健全之人
    ，當亦深明上情，況被告於本院審理時亦已坦承：對於在有
    人上班之地點點火，有可能會延燒辦公設備及整棟建築伊是
    知道的，但當時因為生氣，所以沒想那麼多等語屬實（見本
    院卷第80頁），可見被告主觀上縱無放火上開建築物之直接
    故意，亦難謂其無間接故意甚明。
  (四)此外，復有經被告確認之臺北縣政府警察局樹林分局偵辦被
    告縱火殺人案平面路線圖1 紙、告訴人甲○○長庚紀念醫院
    診斷證明書1 紙、臺北縣政府消防局火災原因調查報告書一
    份附卷（見93年度偵字第12657 號卷第7 頁、第11頁、第42
    頁至第73頁）及被告所有用以盛裝供本件犯罪所用之汽油之
    寶特瓶1 只扣案可資佐證，事證明確，被告上揭犯行均洵堪
    認定，應依法論科。
二、按放火行為原含有毀損性質，而所謂放火燒燬現有人所在之
    建築物罪，係指有人所在之建築物之整體而言，包括牆垣及
    該建築物內所有設備、傢俱等一切用品在內，故一個放火行
    為，若同時燒燬建築物與該建築物內所有其他物品，無論其
    他物品為他人或自己所有，與同時燒燬數犯罪客體者之情形
    不同，均不另成立刑法第175 條第1 項、第2 項之罪（最高
    法院79年臺上字第1471號判例意旨參照）。被告於放火前雖
    未曾聽聞其揚言要與告訴人甲○○同歸於盡，然由被告係先
    將汽油澆淋在告訴人甲○○身上，再澆淋己身，並用手環抱
    後，仍未將告訴人甲○○放開，直至證人丙○○將渠等2 人
    推開為止，已如前述，足見被告顯有要與告訴人甲○○同歸
    於盡之意思，其主觀上有殺人之故意甚明；又被告雖係將汽
    油潑灑在告訴人甲○○及自己身上，並未直接潑灑在建築物
    之地面或其內物品上，惟由渠等2 人當時所在之處係告訴人
    甲○○辦公之電腦桌附近，於潑灑汽油時難免噴濺到附近之
    辦公用品，且鄰近復有桌椅、電器、電線等易燃物密集，可
    見就當時情況而言、被告於現場放火除有欲致告訴人甲○○
    死亡之意思外，對同時可能因火勢一發不可收拾，導致該棟
    建築物亦遭波及燒燬乙節，亦當有所預見且不違背其本意（
    詳見理由一之(三)所述），足徵被告於放火當時，同時具不確
    定之放火故意，是核被告所為，係犯刑法第271 條第2 項、
    第1 項之殺人未遂罪及同法第173 條第3 項、第1 項之放火
    燒燬現有人所在之建築物未遂罪。被告於告訴人甲○○身上
    潑灑汽油後，復持自備之打火機點火引燃汽油，顯已著手實
    行前述殺人及放火燒燬現有人所在建築物之行為，嗣因在場
    之告訴人乙○○、證人丙○○等人及時持滅火器滅火，將告
    訴人甲○○送醫救治，始未發生告訴人甲○○死亡及燒燬上
    開建築物之結果，為未遂犯。又被告在客觀上僅有1 個放火
    行為，但同時觸犯上開2 罪名，為想像競合犯，應從1 重之
    殺人未遂罪處斷。又被告雖已著手以放火行為殺人，然未生
    死亡之結果，爰依刑法第26條前段之規定，按既遂犯之刑度
    減輕其刑。茲審酌被告素行良好，並無前科，竟因與告訴人
    甲○○原為男女朋友關係，而告訴人甲○○提出分手，惟被
    告希望與告訴人甲○○繼續交往被拒，即基於一時衝動而購
    買汽油縱火，未慮及後果之嚴重性，意圖與告訴人甲○○同
    歸於盡，且縱同時燒燬建築物亦不違背其本意，雖經告訴人
    乙○○等在場之人及時制止，致未釀成災害，惟其潑灑汽油
    後進而點火引燃，極易因火勢延燒而造成人命、財產之重大
    損失，具有高度危險性，並考量其智識程度、生活狀況及犯
    罪時所受之刺激、犯罪目的、手段，與告訴人平日之關係，
    暨其犯罪後僅坦承部分犯行等一切情狀，量處有期徒刑5 年
    2 月，以示懲儆。扣案之寶特瓶1 只（現於臺北縣政府消防
    局保管中）為被告所有，且係供其犯罪所用之物，應依刑法
    第38條第1 項第2 款之規定宣告沒收。至點火用之打火機1
    只，雖為供犯罪所用之物，且屬被告所有，惟未扣案，且非
    違禁物，而被告亦供稱已不知去向，故為免將來執行之困難
    ，爰不併為宣告沒收之諭知，附此敘明。
據上論斷，應依刑事訴訟法第299 條第1 項前段，刑法第271 條
第2 項、第1 項、第173 條第3 項、第1 項、第26條前段、第55
條前段、第38條第1 項第2 款，判決如主文。
本案經檢察官程秀蘭到庭執行職務。
中　　華　　民　　國　　94　　年　　4 　　月　　29　　日
                  刑事第十庭  審判長法　官  高奕驤
                                    法  官  曾正耀
                                    法  官  黃若美
以上正本證明與原本無異
如不服本判決應於送達後10日內向本院提出上訴狀
                                    書記官　曹秋冬
中　　華　　民　　國　　94　　年　　4 　　月　　29　　日
附錄本案論罪科刑法條全文：
中華民國刑法第271條
殺人者，處死刑、無期徒刑或十年以上有期徒刑。
前項之未遂犯罰之。
預備犯第 1 項之罪者，處二年以下有期徒刑。
中華民國刑法第173條
放火燒燬現供人使用之住宅或現有人所在之建築物、礦坑、火車
、電車或其他供水、陸、空公眾運輸之舟、車、航空機者，處無
期徒刑或七年以上有期徒刑。
失火燒燬前項之物者，處一年以下有期徒刑、拘役或五百元以下
罰金。
第 1 項之未遂犯罰之。
預備犯第 1 項之罪者，處一年以下有期徒刑、拘役或三百元以下
罰金。
